【裁判字號】    99,訴,1615
【裁判日期】    990714
【裁判案由】    毒品危害防制條例
【裁判全文】
臺灣臺中地方法院刑事判決              99年度訴字第1615號
公  訴  人  臺灣臺中地方法院檢察署檢察官
被      告  甲○○
上列被告因違反毒品危害防制條例案件，經檢察官提起公訴（九
十八年度毒偵字第三一一九號），由本院合議庭裁定依簡式審判
程序審理判決如下：
    主    文
甲○○施用第一級毒品，處有期徒刑捌月。
    犯罪事實
一、甲○○前曾：（一）於民國九十五年九月四日，因竊盜案件
    ，經本院以九十五年度中簡字第一八五０號判處有期徒刑三
    月（得易科罰金）確定；（二）又於九十五年十一月二十日
    ，因施用第一、二級毒品案件，由本院以九十五年度訴字第
    一五七六號分別判處有期徒刑十月、四月，應執行有期徒刑
    一年確定；（三）再於九十六年四月二日、同年六月二十九
    日，因恐嚇及詐欺案件，分別由本院以九十五年度易字第三
    九五０號、臺灣高等法院臺中分院以九十六年度上易字第七
    二七號各判處有期徒刑四月、五月（均得易科罰金）確定【
    上開（一）至（三）所示之宣告刑，嗣由臺灣高等法院臺中
    分院以九十六年度聲減字第二九四八號裁定各予減刑，並定
    應執行刑為有期徒刑一年（得易科罰金）確定】；（四）另
    於九十六年十一月十三日，因犯竊盜之三罪，經臺灣高等法
    院臺中分院以九十六年度上易字第一五一四號判處應執行有
    期徒刑一年六月確定，前揭刑期經入監接續執行後，於九十
    八年四月十日假釋付保護管束，後經撤銷假釋，所餘殘刑現
    正執行中，尚未執行完畢【起訴書誤載上開（一）至（三）
    所示減刑後之應執行刑有期徒刑一年（得易科罰金），已於
    九十八年九月二十五日因假釋付保護管束期滿而執行完畢，
    容有誤會，應予更正】。其復曾因施用毒品案件，經送執行
    觀察、勒戒後，因認有繼續施用毒品之傾向，乃接續執行強
    制戒治，後經戒治所評定合格，認無繼續戒治之必要，於九
    十年八月三十日停止戒治，所餘期間付保護管束，並因上開
    保護管束期間已於九十一年四月一日屆滿未經撤銷而執行完
    畢，且由臺灣臺中地方法院檢察署檢察官以九十一年度戒毒
    偵字第一四八號為不起訴之處分確定；又於五年內再犯施用
    第一級毒品案件（其上開所為施用第一級毒品犯行，業於九
    十二年一月二十日由本院以九十一年度訴字第二六七八號判
    處有期徒刑八月確定），經送執行強制戒治，迄九十二年九
    月十五日執行完畢。詎仍不知警惕，又另行基於施用第一級
    毒品海洛因之犯意，於九十八年八月四日下午十一時許，在
    其位於臺中市○○區○○路四八八之二號住處內，以將其向
    綽號「阿峰」之成年男子（由檢察官偵查中，尚未查獲）所
    購入之少許微量海洛因，加水稀釋後置入針筒內並注射手臂
    之方式，施用第一級毒品海洛因一次。嗣其於九十八年八月
    五日下午四時三十分許，在臺中市西屯區市○○○路與惠來
    路口為警盤查時，於有偵查犯罪職權之機關或個人發覺其上
    開施用海洛因一次之犯罪前，自動向員警坦承有上揭施用海
    洛因一次之犯行而自首，且於同日配合警方採集尿液送驗，
    並主動接受裁判。
二、案經臺中市警察局第六分局報請臺灣臺中地方法院檢察署檢
    察官偵查起訴，由本院合議庭裁定依簡式審判程序審理。
    理    由
一、訊據被告甲○○對於上揭事實坦承不諱，且有中山醫學大學
    附設醫院檢驗科藥物檢測中心出具之尿液檢驗報告一份在卷
    可稽，足認被告之白自與事實相符。此外，復有臺灣高等法
    院被告前案紀錄表一份在卷可考，本件事證明確，被告前揭
    犯行洵足認定。
二、查毒品危害防制條例前於九十二年七月九日修正公布，並自
    九十三年一月九日施行，其中第二十條（該條文嗣於九十八
    年五月二十日修正公布增訂第四項之規定，至第二十條第一
    項至第三項之條文內容則均未修正）、第二十三條將施用毒
    品之刑事處遇程序，區分為「初犯」及「五年內再犯」、「
    五年後再犯」。依其立法理由之說明：「初犯」，經觀察、
    勒戒或強制戒治後，應為不起訴處分或不付審理之裁定；經
    觀察、勒戒或強制戒治執行完畢釋放後，「五年內再犯」者
    ，因其再犯率甚高，原實施之觀察、勒戒及強制戒治既已無
    法收其實效，爰依法追訴或裁定交付審理。至於經觀察、勒
    戒或強制戒治執行完畢釋放後，「五年後再犯」者，前所實
    施之觀察、勒戒或強制戒治已足以遮斷其施用毒品之毒癮，
    為期自新及協助其斷除毒癮，仍適用「初犯」規定，先經觀
    察、勒戒或強制戒治之程序。從而依修正後之規定，僅限於
    「初犯」及「五年後再犯」二種情形，始應先經觀察、勒戒
    或強制戒治程序。倘被告於五年內已再犯，經依法追訴處罰
    ，縱其第三次（或第三次以上）再度施用毒品之時間，在初
    犯經觀察、勒戒或強制戒治執行完畢釋放五年以後，已不合
    於「五年後再犯」之規定，且因已於「五年內再犯」，顯見
    其再犯率甚高，原實施觀察、勒戒或強制戒治，已無法收其
    實效，即應依該條例第十條處罰。至於第三次（或第三次以
    上）施用毒品之時間，是否宜有期間限制？以多久為適宜？
    則分屬刑事政策、專門醫學之範圍，非審判機關所能決定，
    有待循立法途徑解決（最高法院九十七年度第五次刑事庭會
    議決議意旨、最高法院九十七年度臺非字第五四０號刑事判
    決意旨參照）。本件被告前曾因施用毒品案件，經送執行觀
    察、勒戒後，因認有繼續施用毒品之傾向，乃接續執行強制
    戒治，後經戒治所評定合格，認無繼續戒治之必要，於九十
    年八月三十日停止戒治，所餘期間付保護管束，並因上開保
    護管束期間已於九十一年四月一日屆滿未經撤銷而執行完畢
    ，且由臺灣臺中地方法院檢察署檢察官以九十一年度戒毒偵
    字第一四八號為不起訴之處分確定；又於五年內再犯施用第
    一級毒品案件（其上開所為施用第一級毒品犯行，業於九十
    二年一月二十日由本院以九十一年度訴字第二六七八號判處
    有期徒刑八月確定），經送執行強制戒治，迄九十二年九月
    十五日執行完畢，有上揭臺灣高等法院被告前案紀錄表一份
    在卷可考，是公訴人就本案被告所為施用海洛因一次之犯行
    提起公訴，核與毒品危害防制條例第二十三條第二項之規定
    相合。
三、按海洛因係毒品危害防制條例所定之第一級毒品，不得非法
    施用。核被告所為，係犯毒品危害防制條例第十條第一項之
    施用第一級毒品罪。其為供施用第一級毒品而持有該級毒品
    之低度行為，應為施用之高度行為所吸收，不另論罪。又被
    告係於九十八年八月五日下午四時三十分許，在臺中市西屯
    區市○○○路與惠來路口為警盤查時，於有偵查犯罪職權之
    機關或個人發覺其上開施用海洛因一次之犯罪前，自動向員
    警坦承有上揭施用海洛因一次之犯行而自首，且於同日配合
    警方採集尿液送驗，並主動接受裁判等情，已據被告於本院
    審理時陳明，且有被告之警詢筆錄一份在卷可稽，爰依刑法
    第六十二條前段之規定，減輕其刑。再按「犯第四條至第八
    條、第十條或第十一條之罪，供出毒品來源，因而查獲其他
    正犯或共犯者，減輕或免除其刑。」，固為毒品危害防制條
    例第十七條第一項所明定；然被告所供述本案其所施用之第
    一級毒品海洛因之來源即綽號「阿峰」之人，目前仍由檢察
    官偵查中，尚未查獲等情，業經本院調取前開綽號「阿峰」
    者之偵查案卷（因偵查不公開，故不於此揭露案號）核閱無
    訛，並據蒞庭檢察官於本院審理時陳明，是被告尚無上開毒
    品危害防制條例第十七條第一項規定之適用，附予敘明。爰
    審酌被告之素行、犯罪之動機、目的、施用毒品戕害自身健
    康、施用海洛因一次之手段、所生危害及其犯罪後之態度等
    一切情狀，量處如主文所示之刑，以示懲儆。
四、扣案之注射針筒一支及生理食鹽水一瓶（均尚未開封），並
    非被告供本案於九十八年八月四日下午十一時許施用海洛因
    一次所用或預備之物，均與本案無關等情，已據被告於本院
    審理時供明（被告於偵訊時已表明拋棄上開扣案物品），且
    非屬違禁物，核與沒收之要件不符，自不得於本案併為宣告
    沒收，併予敘明。
據上論斷，應依刑事訴訟法第二百七十三條之一第一項、第二百
九十九條第一項前段，毒品危害防制條例第十條第一項、第二十
三條第二項，刑法第十一條前段、第六十二條前段，判決如主文
。
本案經檢察官乙○○到庭執行職務
中    華    民    國    99    年    7     月    14    日
                  刑事第十一庭  法  官  李雅俐
以上正本證明與原本無異。
如不服本判決應於收受判決後10日內向本院提出上訴書狀，並應
敘述具體理由；其未敘述上訴理由者，應於上訴期間屆滿後20日
內向本院補提理由書（均須按他造當事人之人數附繕本）「切勿
逕送上級法院」。
                                書記官  莊金屏
中    華    民    國    99    年    7     月    14    日
附錄論罪科刑法條：
毒品危害防制條例第十條第一項：
施用第一級毒品者，處六月以上五年以下有期徒刑。

司法院資訊處製作；財團法人民間司法改革基金會備份。
